【裁判字號】    88,再,58
【裁判日期】    890411
【裁判案由】    再審之訴
【裁判全文】
臺灣高等法院臺南分院民事裁定  八十八年度再字第五十八號  Ｅ
      聲  請  人  甲  ○  ○
                  乙  ○○○
      相  對  人  庚  ○  ○
                  己  ○  ○
                  戊  ○  ○
      兼右三人
      共同法定
      代  理  人  丁  ○  ○  .
      相  對  人  丙  ○  ○  .
右當事人間請求損害賠償事件，聲請人對於中華民國八十八年十月八日最高法院民事
確定裁定（八十八年度台上字第二三二五號)聲請再審，本院裁定如左：
      主      文
聲請駁回。
聲請程序費用由聲請人負擔。
      理      由
一、本件聲請人係對於最高法院八十八年度台上字第二三二五號民事確定裁定，主張
    該裁定有民事訴訟法第四百九十六條第一項第十三款之再審事由，向本院聲請再
    審（本院按：聲請人誤載為再審之訴），依同法第五百零七條準用同法第四百九
    十九條第二款規定，專屬本院管轄；又聲請人係於八十八年十一月六日收受最高
    法院八十八年度台上字第二三二五號民事裁定，而於八十八年十二月二日向本院
    聲請再審，並未逾民事訴訟法第五百第一項規定三十日之不變期間，均合先說明
    。
二、本件聲請人主張相對人丙○○係車牌ＳＯ–七八七七號自用小客車之車主，於八
    十五年十二月二十一日下午，指示簡崑仁駕駛該車輛，搭載訴外人陳振順、陳振
    安等人，丙○○並同車搭車指示，由雲林縣大埤鄉前往嘉義縣竹崎鄉灣橋村，同
    日下午四時十分許，車行至嘉義縣民雄鄉大崎村大丘園二之一號前下坡路段時，
    因駕駛人簡崑仁無法見對向有何車輛駛來，亦無法見前方為彎道，疏未注意車前
    狀況減速慢行，反而超速行駛，闖越雙黃線，致撞及聲請人之子周建男正常行駛
    於對向上坡路段，周建南駕駛聯成農產品股份有限公司所有車牌號碼ＴＫ–一八
    八九號自用小貨車，造成小貨車全毀報廢，周建男頭部外傷，下肢粉碎性骨折休
    克死亡，加害人簡崑仁亦因車禍喪生。查相對人丙○○將自己之車輛交付簡崑仁
    駕駛，自己同車搭乘指示，簡崑仁亦屬民法第一百八十八條之受僱人，相對人丙
    ○○與簡崑仁依民法第一百八十八條第一項規定，對於周勝男之死亡應負連帶損
    害賠償責任，而簡崑仁既已死亡，由其配偶、子女即相對人丁○○、庚○○、己
    ○○、戊○○等人繼承其損害賠償之義務。經聲請人訴請相對人丙○○、丁○○
    、庚○○、己○○、戊○○等人連帶負損害賠償責任。乃原確定裁定竟以：「聲
    請人不能證明簡崑仁為相對人丙○○之受僱人，則彼等依民法第一百八十八條第
    一項前段僱用人責任規定，請求相對人丙○○負僱用人之侵權行為損害賠償責任
    ，為無理由。又按受僱人因執行職務，不法侵害他人之權利者，依民法第一百八
    十八條第一項規定，由僱用人與行為人連帶負損害賠償責任。此所稱之『受僱人
    』，參照最高法院四十五年台上字第一五九九號及五十七年台上字第一六六三號
    判例意旨，係以事實上之僱用關係為標準，即須客觀上被他人使用為之服勞務而
    受其監督者始屬該條之受僱人。」等語，而以聲請人之上訴不合法，裁定駁回聲
    請人之上訴，原確定裁定顯有理由不備之違誤。事實上簡崑仁係受相對人丙○○
    之指示及監督而為其服勞務，極為明顯。乃原確定裁定就此重要之證據，未予斟
    酌，爰依民事訴訟法第四百九十六條第一項第十三款規定，對該確定裁定聲請再
    審，求為：(一)最高法院八十八年度台上字第○二三二五號民事確定裁定廢棄。
    (二)右廢棄部分，相對人應連帶給付聲請人甲○○新台幣（下同）二百萬三千七百
    五十五元，連帶給付聲請人乙○○○一百五十七萬三千九百六十六元，及均自民
    國八十六年八月二十四日起至清償日止，按年息百分之五計算之利息之判決等語
    。
三、按民事訴訟法第四百九十六條第一項第十三款所謂當事人發見未經斟酌之證物或
    得使用該證物，係指在前訴訟程序不知有該證物，現始知之，或雖知有此而不能
    使用，現始得使用者而言（最高法院三十二年上字第一二四七號判例參照）。且
    本款所謂證物，專指「物證」而言；又上訴人依民事訴訟法第四百九十六條第一
    項第十三款之規定，對原確定判決提起再審之訴，並未主張有何發現未經斟酌之
    新證物，或得使用該證物之情事，在程序上已有未合。且上訴人所指之調解、調
    處筆錄及陳情書於前訴訟程序第一審業已提出並經法院斟酌。即與發現未經斟酌
    之新證物，得依民事訴訟法第四百九十六條第一項第十三款規定提起再審之訴之
    規定不合（最高法院七十九年度台上字第一八三五號判決參照）。
四、查本件聲請人係主張最高法院八十八年度台上字第二三二五號民事確定裁定，有
    民事訴訟法第四百九十六條第一項第十三款之再審事由，向本院聲請再審，而依
    同法第五百零七條準用同法第四百九十九條第二款規定：「對於第三審法院之判
    決，本於第四百九十六條第一項第九款至第十三款事由聲明不服者。」，專屬原
    第二審法院即本院管轄。此蓋以民事訴訟法第四百九十六條第一項第九款至第十
    三款之再審事由，其事由之有無，須法院為事實上之調查及認定，因第三審法院
    應以第二審判決確定之事實為判決之基礎，不得自為事實上之判斷（民事訴訟法
    第四百七十六條第一項），應使此類再審之訴專屬原第二審法院管轄，以符合第
    三審為法律審之本質。而查最高法院八十八年度台上字第二三二五號損害賠償事
    件之第二審判決，即本院八十七年度再字第一一二號損害賠償事件，已就聲請人
    所稱之簡崑仁係受相對人丙○○之指示及監督而為其服勞務之主張詳加斟酌，並
    在判決理由六中詳細說明，此業經本院調閱上開卷宗查明無訛，否則，聲請人又
    豈能在聲請再審狀中予以部分引用。況按，如前所述，民事訴訟法第四百九十六
    條第一項第十三款當事人發見未經斟酌之證物或得使用該證物者，係指前訴訟程
    序事實審言詞辯論終結前已存在之證物，因當事人不知有此，致未經斟酌，現始
    知之，或雖知有此而不能使用，現始得使用者，且本款所謂證物，專指「物證」
    而言。查聲請人所提出之再審書狀中，並未具體表明其發見何項未經斟酌之「證
    物」，或得使用該證物，及如經斟酌可受較有利之裁判。是本件聲請人指摘原確
    定判決有民事訴訟法第四百九十六條第一項第十三款所定之再審事由，向本院聲
    請再審，求予將原裁定廢棄，為無理由，應予駁回。
五、據上論結，本件聲請再審為無理由，依民事訴訟法五百零二條第二項、第九十五
    條、第七十八條，裁定如主文。
中      華      民      國    八十九    年      四      月      十一    日
                                    臺灣高等法院臺南分院民事第四庭
                                        審判長法官  王    惠    一
                                              法官  張    世    展
                                              法官  吳    上    康
右為正本係照原本作成。
如對本裁定抗告，須於裁定送達後十日內向本院提出抗告，並應繳納抗告費新台幣四
十五元。
中      華      民      國    八十九    年      四      月      十二    日
                                        法院書記官  邱    春    榮


司法院資訊處製作；財團法人民間司法改革基金會備份。
